【裁判字號】    98,上易,1503
【裁判日期】    980630
【裁判案由】    毒品危害防制條例
【裁判全文】
臺灣高等法院刑事判決                98年度上易字第1503號
上  訴  人
即  被  告  甲○○
上列上訴人因違反毒品危害防制條例案件，不服臺灣板橋地方法
院98年度易字第328號，中華民國98年3月6 日第一審判決（起訴
案號：臺灣板橋地方法院檢察署97年度毒偵字第9720號），提起
上訴，本院判決如下：
    主  文
上訴駁回。
    理  由
一、按不服地方法院之第一審判決而上訴者，應向管轄第二審之
    高等法院為之；上訴書狀應敘述具體理由；第二審法院認為
    上訴書狀未敘述理由或上訴有第362條前段情形，應以判決
    駁回之。但其情形可以補正而未經原審法院命其補正者，審
    判長應定期間先命補正，刑事訴訟法第361條第1、2項、第3
    67條明文規定。而所謂不服第一審判決提起上訴之具體理由
    ，必係依據卷內既有訴訟資料或提出新事證，指摘或表明第
    一審判決有何採證認事、用法或量刑等足以影響判決本旨之
    不當或違法，而構成應予撤銷之具體事由，始克當之（例如
    ：依憑證據法則具體指出所採證據何以不具證據能力，或依
    憑卷證資料，明確指出所為證據證明力之判斷如何違背經驗
    、論理法則）；倘僅泛言原判決認定事實錯誤、違背法令、
    量刑失之過重或輕縱，而未依上揭意旨指出具體事由，或形
    式上雖已指出具體事由，然該事由縱使屬實，亦不足以認為
    原判決有何不當或違法者（例如：對不具有調查必要性之證
    據，法院未依聲請調查亦未說明理由，或援用證據不當，但
    除去該證據仍應為同一事實之認定），皆難謂係具體理由，
    俾與第二審上訴制度旨在請求第二審法院撤銷、變更第一審
    不當或違法之判決，以實現個案救濟之立法目的相契合，並
    節制濫行上訴（最高法院97年度台上字第892號判決意旨參
    照）。至於其理由是否具體，則屬第二審法院審查之範圍，
    亦不在命補正之列，亦即上訴書狀已記載理由，並有具體之
    敘述時，其上訴既屬合法，第二審法院固應就其理由之是否
    可取，為實體之審理及判斷；如認其上訴書狀雖記載理由，
    但並未具體敘述時，則無須再命補正，可逕認其上訴不合法
    ，以判決駁回之（最高法院97年度台上字第3889號判決意旨
    參照）。
二、經查，本件上訴人即被告甲○○不服原審判決，於民國（下
    同）98年6月1日提起上訴，然其上訴理由狀僅泛稱本件之證
    據僅有檢驗報告及被告之自白，被告之自白尚須現場跡象、
    被害人之指述或調查其他必要證據，始得採為判決基礎；再
    判決中所載施用毒品時、地與警偵筆錄有異，原審僅於判決
    書上予以更正而未查明事實，亦有違誤；且尿液檢驗報告雖
    指出呈安非他命陽性反應，惟可能尚有其他因素致使報告呈
    陽性反應，原審亦未查明云云。惟查：(一)被告於警詢時已坦
    承扣案之三包毒品安非他命為我所有；是向一名綽號「阿呆
    」之男子購買，最後一次是在九十七年十二月九日在家裡吸
    食的等情（見偵卷第11頁）；於原審審理時亦稱承認檢察官
    所起訴之犯罪事實，我是在九十七年十二月九日在臺北市○
    ○路○段399之1號的家中，用吸食器吸食的等語，復有扣案
    毒品三包、臺灣檢驗科技股份有限公司出具之濫用藥物尿液
    檢驗報告書及交通部民用航空局航空醫務中心毒品鑑定書可
    稽，足認被告確有吸食安非他命之犯行。而本件被告施用毒
    品之時地亦經原判決於判決書說明應更正起訴書誤載部分，
    補充為「被告甲○○係於民國97年12月9日晚間8時許，在臺
    北市○○路○段339之1號住處內，以將甲基安非他命置入玻
    璃球吸食器內燒烤產生煙霧吸食之方式施用第二級毒品甲基
    安非他命1次」等情明確，尚無不合。(二)再被告於警詢亦坦
    承：「（你是否有服用其他毒品或藥物？）沒有」、「（警
    方於派出所內所採集你的尿液，採集時間是九十七年十二月
    十日七時五十分，尿罐是否是由你親自清洗並尿入你自己的
    尿液後當場親視警方封罐捺印？）是的」等語明確，堪認本
    件送驗之尿液確為被告所自行採集；且按服安非他命類以外
    之藥物或飲料者，其尿液以酵素免疫分析法、薄層色層分析
    法及放射免疫分析法檢驗，於文獻報告中，確實有藥品或食
    物因交叉反應，可在尿液測試中產生偽陽性之安非他命類反
    應。但利用精密之儀器分析，將可排除偽陽性之可能，而得
    到正確之答案。在目前最常以氣相層析質譜儀分析法確認，
    依此方法確認，幾乎不會有偽陽性產生等情，業經行政院國
    軍退除役官兵輔導委員會臺北榮民總醫院83年4月7日83北總
    內字第03059號函釋在案。再服用安非他命後二十四小時內
    ，約有服用量之百分之三十以原態排泄於尿液中，三至四天
    內排泄總量約為百分之九十，而於尿液中排出之最長時限，
    受施用劑量、施用方式、個人體質及其代謝情況等因素影響
    ，因個案而異，安非他命一般可檢出之最長時間為服用後一
    至四天等情，亦經行政院衛生署管制藥品管理局91年10月3
    日管檢字第110436號函釋在案。又經行政院衛生署認可之檢
    驗機構係採用氣相層析質譜儀分析法（GC/M S法）檢驗，以
    此種方法檢驗進行確認者，均不致產生偽陽性反應，亦經同
    局92年6月20日管檢字第0920004713號函釋明確。茲本件被
    告尿液檢體經以氣相層析質譜儀法確認，鑑出被告尿液確有
    基安非他命類陽性反應，是可確信被告於採集尿液檢體前約
    於96小時內，扣除為警查獲後被告不可能施用毒品期間內之
    某時，確曾施用第二級毒品甲基安非他命等情明確，被告辯
    稱可能有其他因素致使檢驗呈陽性反應云云，自無可採。綜
    上，被告上訴既未依卷內既有訴訟資料或提出新事證，指摘
    或表明原審判決有何採證認事、用法或量刑等足以影響判決
    本旨之不當或違法，構成應撤銷之具體事由，顯難認已敘述
    明確、具體之上訴理由，揆諸上開規定，其上訴顯屬違背法
    律上之程式，應予駁回，並不經言詞辯論為之。
據上論斷，應依刑事訴訟法第367條前段、第372條，判決如主文
。
中    華    民    國    98    年    6     月    30    日
                  刑事第十一庭審判長法  官  張連財
                                    法  官  楊照男
                                    法  官  吳啟民
以上正本證明與原本無異。
不得上訴。
                                    書記官  楊妙恩
中    華    民    國    98    年    6     月    30    日


司法院資訊處製作；財團法人民間司法改革基金會備份。
